【裁判字號】    92,訴,353
【裁判日期】    920626
【裁判案由】    有關土地事務
【裁判全文】
高雄高等行政法院裁定                              九十二年度訴字第三五三號
    原      告  甲○○
    被      告  高雄縣岡山鎮公所
    代  表  人  乙○○  鎮長
    訴訟代理人  郭清寶  律師
    複  代理人  蔣為志  律師
右當事人間因有關土地事務事件，原告不服高雄縣政府中華民國九十二年三月七日府
法訴字第三六一二七號訴願決定，提起行政訴訟。本院裁定如左：
    主  文
原告之訴駁回。
訴訟費用由原告負擔。
    理  由
一、按訴訟事件不屬行政法院之權限者，行政法院應以裁定駁回之，行政訴訟法第一
    百零七條第一項第一款定有明文。又「人民之提起行政爭訟，惟對於中央或地方
    官署之行政處分，始得為之。所謂行政處分，係指官署所為之單方行政行為而能
    發生公法上之效果者而言。是官署之行政處分，應惟基於公法關係為之，其基於
    私經濟之關係而為之意思表示或通知，僅能發生私法上之效果，自非行政處分。
    人民對之如有爭執，應依民事訴訟程序訴請裁判，不得以行政爭訟手段，提起訴
    願及行政訴訟。」、「行政機關代表國庫處分官產，係私法上契約行為，人民對
    此有所爭執，無論主張租用，抑或主張應由其優先承購，均應提起民事訴訟以求
    解決，不得藉行政爭訟程序請求救濟。」改制前行政法院即現最高行政法院著有
    四十七年判字第四十三號、五十八年判字第二七○號判例可資參照。
二、緣原告原為被告員工，獲配住坐落門牌號碼高雄縣岡山鎮○○路四四四號公有宿
    舍。嗣原告於民國（下同）六十六年間向被告申請讓售上開宿舍坐落土地（以下
    簡稱系爭宿舍用地），案經被告提交鎮民代表大會審議通過，並呈報高雄縣政府
    核准被告依權責自行決定售價在案。嗣於六十七年間被告召開議價會報討論系爭
    宿舍用地售價之際，因被告所屬建設課長石丁玉提出公用地不得出售之異議，全
    案乃遭擱置。復經原告多次向被告申請讓售，經被告以九十年十二月十三日九○
    岡鎮行字第二三○五七號函復原告略以：「該筆土地都市計畫使用分區為機關用
    地屬於公用，依據高雄縣縣有財產管理自治條例第二十二條規定『公用財產應依
    預定計畫及規定用途或事業目的使用』，依目前法律規定根本無法出售。」原告
    不服，提起訴願遭決定不受理，遂提起本件訴訟，主張略以：被告曾在六十六年
    間有提案讓售系爭宿舍用地予原告，經鎮民代表大會通過，並報高雄縣政府核准
    ，並指示讓售價格由被告決定，則被告應依上開決定辦理，乃竟因訴外人石丁玉
    之不當異議擱置迄今，致買賣未能成立，有損原告權益，為此，提起本件行政訴
    訟，聲明求為判決：被告應依六十七年度物價指數作出讓售系爭宿舍用地之處分
    等語。
三、經查，本件原告要求被告讓售系爭宿舍用地，經被告以上述九十年十二月十三日
    九○岡鎮行字第二三○五七號函覆原告不予同意，核其性質顯屬人民與政府機關
    間因私權關係所生之爭執，被告拒絕原告購買土地之請求，僅係賣主拒絕訂約之
    意思表示，並非行政處分，揆諸首揭說明，原告對之有所不服，應向普通法院提
    起民事訴訟，以求解決，殊無據以提起行政爭訟之餘地。訴願決定本此理由，從
    程序上予以駁回，尚無不合，原告提起本件訴訟，並非合法，應予駁回。
四、依行政訴訟法第一百零七條第一項第一款、第一百零四條，民事訴訟法第九十五
    條、第七十八條，裁定如主文。
中      華      民      國    九十二    年      六      月    二十六    日
                              高雄高等行政法院第一庭
                                          審判長法官    陳光秀
                                          法      官    李協明
                                          法      官    簡慧娟
右為正本係照原本作成。
如不服本裁定，應於裁定送達後十日內以書狀敘明理由，經本院向最高行政法院提出
抗告（須按對造人數附具繕本）；並應預繳送達用掛號郵票六份（每份三十四元）。
中      華      民      國    九十二    年      六      月    二十六    日
                                          法院書記官    楊曜嘉


司法院資訊處製作；財團法人民間司法改革基金會備份。
